最　高　行　政　法　院　裁　定
　　　　　　　　　　　　　　　　　　 96年度裁字第03078號
上　訴　人　甲○○
被 上訴 人　臺北縣政府
代　表　人　乙○○
上列當事人間因返還公法上不當得利事件，上訴人對於中華民國
95年9月28日臺北高等行政法院93年度訴更一字第88號判決，提
起上訴，本院裁定如下：
　　主  文
上訴駁回。
上訴審訴訟費用由上訴人負擔。
　　理  由
一、按對於高等行政法院判決之上訴，非以其違背法令為理由，
    不得為之，行政訴訟法第242條定有明文。依同法第243條第
    1項規定，判決不適用法規或適用不當者，為違背法令；而
    判決有同條第2項所列各款情形之一者，為當然違背法令。
    又提起上訴，應以上訴狀表明上訴理由，並應添具關於上訴
    理由之必要證據，復為同法第244條第1項第4款及第2項所明
    定。準此，當事人對於高等行政法院判決提起上訴，如以高
    等行政法院判決有行政訴訟法第243條第1項規定之不適用法
    規或適用不當為理由時，其上訴狀或理由書應有具體之指摘
    ，並揭示該法規之條項或其內容；若係成文法以外之法則，
    應揭示該法則之旨趣；倘為司法院解釋或本院之判例，則應
    揭示該判解之字號或其內容；如以高等行政法院判決有行政
    訴訟法第243條第2項所列各款情形為理由時，其上訴狀或理
    由書應揭示合於該條項各款之事實。上訴狀或理由書如未依
    此項方法表明，或其所表明者與上開法條規定不合時，即難
    認為已對高等行政法院判決之違背法令有具體之指摘，其上
    訴自難認為合法。
二、本件上訴人對於臺北高等行政法院民國（下同）93年度訴更
    一字第88號判決（下稱原判決）上訴，雖係以：（一）原審
    既認為被上訴人所為多次複估補償金額均為行政處分，則依
    行政程序法第110條第1項規定，各該處分只要送達上訴人，
    不論有無公告，即對上訴人發生效力，且有異議期間之問題
    。又上訴人收受第2次複估處分後，並未提出異議，依司法
    院釋字第110號解釋意旨，被上訴人即不得逕自廢棄。是原
    審認為「第1次、第2次複估均未公告，自不生異議期間及公
    告確定之問題」云云，實有違誤，原判決違背法令。（二）
    第3次複估之補償金額雖較原查估公告之補償金額為高，有
    利於上訴人，但較第2次複估之補償金額為低，則不利於上
    訴人，原審立論於前者，即有違誤。又第2次複估處分既為
    授益行政處分，被上訴人撤銷之，依行政程序法第117條但
    書第2款規定及司法院釋字第525號解釋意旨，即有信賴保護
    原則之適用，原審認為無信賴保護原則之適用，顯有違誤，
    原判決違背法令為由。惟查，（一）原判決認定「第1次、
    第2次複估處分已通知補償對象即上訴人，而對外發生核定
    補償費之效果，均為行政處分」，並未違背行政程序法第11
    0條第1項之規定，且按司法院釋字第110號解釋意旨：「一
    、需用土地人及土地所有人對於被徵收土地之應補償費額，
    均未表示異議者，主管地政機關不得援用土地法第247條逕
    自廢棄原『公告』之估定地價，而提交標準地價評議委員會
    評定之。」既指明「原『公告』之估定地價」，自以原估定
    地價經公告為限，始有該號解釋之適用，本件因第1次、第2
    次複估處分均未經公告，自無該號解釋之適用，是上訴人主
    張原判決違背該號解釋意旨云云，容有誤解。（二）被上訴
    人以85年1月12日85北府工土字第7810號函通知上訴人撤銷
    第2次複估處分，事涉前開通知函之行政處分之違法性問題
    ，上訴人如有不服，應於收受前開通知函之行政處分後依法
    對該行政處分提起行政爭訟，而非於該行政處分已生形式上
    之存續力後，再於本件公法上不當得利案件爭執第2次複估
    處分有違信賴保護原則。是原判決認定「上訴人主張信賴保
    護一節，係屬於被上訴人以85年1月12日85北府工土字第781
    0號函，撤銷前次複估行政處分中溢領部分之處分是否合法
    之問題，非屬本件公法上不當得利案件所得審究」，並無不
    合，上訴人主張本件依行政程序法第117條但書第2款規定及
    司法院釋字第525號解釋意旨，有信賴保護原則之適用，原
    審認為無信賴保護原則之適用，顯有違誤，原判決違背法令
    云云，亦有誤會。另核上訴狀所載其餘各節，或係重述其在
    原審業經主張而為原判決摒棄不採之陳詞，或係執其個人主
    觀歧異之法律見解，就原審所為論斷或駁斥其主張之理由，
    泛言原判決違背法令，而未具體表明合於不適用法規或適用
    不當、或有行政訴訟法第243條第2項所列各款之情形，尚難
    認為已對原判決之如何違背法令有具體之指摘。依首揭規定
    及說明，應認其上訴為不合法，應予駁回。
三、依行政訴訟法第249條第1項前段、第104條、民事訴訟法第
    95條、第78條，裁定如主文。
中　　華　　民　　國　　96　　年　　11　　月　　29　　日
                    最高行政法院第四庭
                        審判長法官　鍾　耀　光
                              法官　姜　仁　脩
                              法官　王　德　麟
                              法官　黃　清　光
                              法官　吳　慧　娟
以  上  正  本  證  明  與  原  本  無  異
中　　華　　民　　國　　96　　年　　11　　月　　29　　日
　　　　　　　　　　　　　　　書記官　張　雅　琴
